臺灣基隆地方法院刑事判決　
111年度簡上字第61號
上  訴  人  臺灣基隆地方檢察署檢察官
被      告  吳春慧


上列上訴人因被告過失傷害案件，不服本院中華民國111年3月29
日111年度基交簡字第112號第一審刑事簡易判決（起訴案號：11
1年度偵字第807號），提起上訴，本院管轄之第二審合議庭判決
如下：
    主  文
上訴駁回。
    事  實
一、吳春慧於民國110年8月5日下午2時4分許，駕駛車牌號碼000
    -0000號自用小客車，沿國道3號與基隆港西岸聯外道路往基
    隆港方向行駛，於沿該高架路段通往市區道路，即基隆市安
    樂區基金一路之禁止左轉之匝道行駛時，明知應依道路交通
    標誌之指示行駛且轉彎車應讓直行車先行，當時天候雨，日
    間自然光線，柏油路面濕潤、無缺陷、無障礙物，視距良好
    ，並無不能注意情事，竟疏未注意，而逕於駛入基金一路後
    ，在該路與同路112巷之路口違規左轉，並疏未注意讓直行
    車先行，適有吳政銘騎乘車牌號碼000-0000號普通重型機車
    搭載陳智雯，沿基金一路往基金二路直行，煞閃不及，雙方
    車輛發生碰撞，吳政銘、陳智雯因此人車倒地，致吳政銘受
    有臉部撕裂傷0.5公分、右手肘擦傷、左腕部扭傷、右大膝
    擦傷、右足部擦傷等傷害，陳智雯受有右肩膀挫傷與擦傷、
    右臀部擦傷、右膝部擦傷等傷害。
二、案經吳政銘、陳智雯訴由臺灣基隆地方檢察署檢察官偵查起
    訴。
    理  由
壹、程序方面：本件認定事實所引用之卷證資料，屬於傳聞之供
    述證據部分，經檢察官及被告吳春慧於本院審理時均稱同意
    有證據能力等語（見簡上卷第55至57頁），而本院審酌該等
    言詞陳述作成時之情況，並無證據證明係違背法定程序或違
    反陳述者意願所取得，亦無違法不當與證明力明顯過低之瑕
    疵，且與待證事實具有關聯性，本院認為做為本案證據均適
    當，爰依刑事訴訟法第159條之5第1項之規定，認均有證據
    能力；而其餘非供述證據資料，亦查無係違背法定程序而取
    得，自應均有證據能力。
貳、實體方面：
一、事實認定之理由：
  ㈠上開事實，業據被告於偵詢、原審、本院第二審審理時均坦
    承不諱（見他卷第79頁，交易卷第33頁，簡上卷第76頁），
    核與證人即告訴人吳政銘、陳智雯於偵詢、原審及本院第二
    審審理時指述之情節均相符（見他卷第69至71頁，交易卷第
    31至38頁，簡上卷第53至59頁、第73至78頁），此外復有基
    隆市警察局道路交通事故當事人登記聯單、初步分析研判表
    、道路交通事故現場圖、調查報告表㈠㈡、基隆市警察局道路
    交通事故談話紀錄表、現場及車損照片、案發地路口監視器
    錄影檔截圖照片及基隆地檢署勘查筆錄附卷可稽（見他卷第
    7至9頁、第29頁、第31至35頁、第37至43頁、第51至63頁、
    第81至116頁）；又告訴人2人確因本件車禍受有上揭傷害，
    亦有長庚醫療財團法人基隆長庚紀念醫院診斷證明書2紙在
    卷可查（見偵卷第17、19頁）。
  ㈡「汽車行駛至交岔路口，其行進、轉彎，應依下列規定：七
    、轉彎車應讓直行車先行。」、「駕駛人駕駛汽車，應遵守
    道路交通標誌、標線、號誌之指示」，道路交通安全規則第
    102條第1項第7款、第90條第1項前段分別定有明文；又「禁
    行方向標誌，用以告示車輛駕駛人禁行之方向。」，道路交
    通標誌標線號誌設置規則第74條第1項前段亦有明定，被告
    駕車自應注意上開規定。而依上開道路交通事故調查報告表
    所載，當時天候雖為雨，惟係日間自然光線，濕潤柏油路面
    無缺陷、無障礙物，視距良好，並無不能注意之情事，竟疏
    未注意，致肇車禍，其有過失甚為顯然，且被告之過失行為
    與告訴人2人之傷害結果間，具有相當因果關係。
　㈢綜上，足認被告任意性自白與事實相符，堪以採信。本案事
    證明確，被告犯行洵堪認定，應予依法論科。
二、論罪科刑：
  ㈠核被告所為，係犯刑法第284條前段之過失傷害罪。
  ㈡被告肇事後，於犯罪尚未被有偵查權之機關或公務員發覺前，在有偵查犯罪職權之員警前往現場處理時，被告在場並當場承認為肇事人乙節，有道路交通事故肇事人自首情形紀錄表影本在卷可參（見偵卷第47頁），符合自首之要件，爰依刑法第62條前段之規定減輕其刑。
　㈢上訴駁回之理由：
　①原審詳予審理後，認被告係犯刑法第284條前段之過失傷害罪
    ，並有刑法第62條前段自首減輕其刑規定之適用，且審酌被
    告考領有合格普通小型車駕駛執照，惟駕車上路本應小心謹
    慎以維護自身及其他用路人之安全，竟疏未注意讓直行車先
    行，致生本件車禍，並造成告訴人2人受有上述之傷害結果
    ，所為實有可議，然告訴人2人所提刑事附帶民事訴訟賠償
    金額係新臺幣（下同）3,269,363元等，雙方差距過大，雖
    安排調解告訴人2人不願意到場，因而無法達成調解，復酌
    被告犯後認罪、態度良好，亦有意願調解賠償填補損害之誠
    ，參以本件事故被告肇事責任程度、告訴人2人受傷損害程
    度，並考量被告犯罪動機、目的、手段等一切情狀，量處有
    期徒刑2月，並諭知如易科罰金，以新臺幣1,000元折算1日
    ，復審酌被告未曾因故意犯罪而受有期徒刑以上刑之宣告，
    有臺灣高等法院被告前案紀錄表存卷可憑，是其素行良好，
    又認若民事調解終局解決糾紛的努力失效，告訴人仍得循民
    事訴訟程序尋得救濟，非必應轉由刑責承擔，況被告亦偕同
    保險理賠人員到場協助，係有意賠償告訴人2人相關損害，
    僅因本件係雙方差距過大故無法達成調解如前述，然則緩刑
    之宣告並不影響告訴人另循刑事附帶民事訴訟損害賠償事件
    途徑向被告主張損害賠償之權利，且被告犯後亦有悔改之意
    ，其因一時失慮偶罹刑章，經此警詢、偵訊及本院上開刑之
    宣告後，應足明瞭行車應注意安全之道，更能小心駕駛，應
    知警惕而無再犯之虞，是無論自一般或特別預防之刑責考量
    目的，再三斟酌認對被告所宣告之刑以暫不執行為適當，爰
    依刑法第74條第1項第1款規定，併以諭知宣告緩刑2年等情
    ，合先敘明。
　②量刑之輕重，係屬事實審法院得依職權自由裁量之事項，苟
    已斟酌刑法第57條各款所列情狀，而未逾越法定刑度，不得
    遽指為違法（最高法院72年台上字第6696號判例意旨參照）
    。且法院對於被告為刑罰裁量時，必須以行為人之罪責為依
    據，而選擇與罪責程度相當之刑罰種類，並確定與罪責程度
    相稱之刑度。縱使基於目的性之考量，認定有犯罪預防之必
    要，而必須加重裁量時，亦僅得在罪責相當性之範圍內加重
    ，不宜單純為強調刑罰之威嚇功能，而從重超越罪責程度為
    裁判，務求「罪刑相當」。且在同一犯罪事實與情節，如別
    無其他加重或減輕之原因，下級審量定之刑，亦無過重或失
    輕之不當情形，則上級審法院對下級審法院之職權行使，原
    則上應予尊重（最高法院85年度台上字第2446號判決意旨參
    照）。次按緩刑之宣告與否，或附條件緩刑所諭知之條件，
    乃實體法上賦予法院得為自由裁量之事項，法院行使此項職
    權時，除明顯違反比例原則與平等原則外，不得任意指為違
    法（最高法院102年度台上字第2630號判決意旨參照）。
　③檢察官雖以被告造成告訴人2人受傷至今未癒，且迄未與告訴
    人2人達成和解，亦未主動賠償，犯後態度難謂良好，原審
    量刑及宣告緩刑無以收警惕之效，未能使罰當其罪，故依告
    訴人2人之請求提起上訴云云。惟查原審量刑既已詳為斟酌
    被告犯罪所生之危險或損害、犯罪情節、素行、犯後態度、
    智識程度、經濟狀況等刑法第57條各款所列事項，要無違法
    可言，所宣告之刑與被告犯罪情節相衡亦屬適當，並詳敘給
    予被告緩刑之理由，揆諸前揭說明，本院對原審之職權行使
    ，自當予以尊重。檢察官猶執前詞提起上訴，俱無理由，應
    予駁回。
據上論斷，應依刑事訴訟法第455條之1第1項、第3項、第368條
，判決如主文。
本案經檢察官何治蕙提起公訴，檢察官高永棟到庭執行職務。
中　　華　　民　　國　　111 　年　　9 　　月　　14　　日
            刑事第二庭  審判長法  官  王福康
　  　　　　　　　　　　　　  法  官  （陳怡安法官已調離
　　　　　　　　　　　　　　　　　    本院因此無法簽名）
　　　　　　　　　　　　　　  法  官  鄭富容
以上正本證明與原本無異。
本件判決不得上訴。
中　　華　　民　　國　　111 　年　　9 　　月　　14　　日
                              書記官  耿珮瑄　　　　　
附錄本案論罪科刑法條：
中華民國刑法第284條
因過失傷害人者，處1年以下有期徒刑、拘役或10萬元以下罰金
；致重傷者，處3年以下有期徒刑、拘役或30萬元以下罰金。